【裁判字號】    97,易,1504
【裁判日期】    980223
【裁判案由】    侵占
【裁判全文】
臺灣臺南地方法院刑事判決              97年度易字第1504號
公  訴  人  臺灣臺南地方法院檢察署檢察官
被      告  丁○○
                      弄7號
            丙○○
            戊○○
上列被告等因業務侵占案件，經檢察官提起公訴（96年度偵字第
1497 8號），本院判決如下：
    主  文
丁○○共同意圖為自己不法之所有，而侵占對於業務上所持有之
物，處有期徒刑壹年；減為有期徒刑陸月，如易科罰金，以新台
幣壹仟元折算壹日。
丙○○共同意圖為自己不法之所有，而侵占對於業務上所持有之
物，處有期徒刑柒月；減為有期徒刑參月又拾伍日，如易科罰金
，以新台幣壹仟元折算壹日。
戊○○共同意圖為自己不法之所有，而侵占對於業務上所持有之
物，處有期徒刑捌月；減為有期徒刑肆月，如易科罰金，以新台
幣壹仟元折算壹日。
    事  實
一、緣己○○所經營之弘益營造股份有限公司（以下簡稱弘益公
    司）業務項目為出租鐵材、鐵座、鐵槽、胎座等建築用鐵器
    予建築工程施工之工地使用。而丁○○為弘益公司所雇用之
    司機、丙○○、戊○○則為弘益公司所雇用之綑工。渠等自
    民國96年初起，迄96年3月29日期間，與弘益公司所雇用之
    司機甲○○、吊掛手呂昇原等人 (此2人均經檢察官為緩起
    訴處分)或二人、或三人間，共同基於意圖為自己不法所有
    之犯意聯絡，接續利用職務上駕駛車號UL-559號或025-SC號
    大貨車載運台南科學園區各個建築工地已使用完畢之鐵材、
    鐵座、鐵槽、胎座回弘益公司之機會，於途中私自將上揭鐵
    材、鐵座、鐵槽、胎座等物載運至不知情之益晟企業社、明
    家環保股份有限公司、宇富資源回收場等處販售，並將所得
    侵占入己 (次數如附表所示)，丁○○、丙○○、戊○○等
    人因此分得如附表所示之贓款。
二、案經弘益公司訴由臺灣臺南地方法院檢察署檢察官偵查起訴
    。
    理  由
甲、證據能力：
  (一)被告等對於檢察官提出之證據方法，均不爭執 (見本院卷第
    27頁)。
  (二)按證人依法應具結而未具結者，其證言意見，不得作為證據
    。又被告以外之人於偵查中向檢察官所為之陳述，除顯有不
    可信之情況者外，得為證據，刑事訴訟法第158-3條、第159
    -1條第2項，分別定有明文。經查：
  (1)證人即告訴人己○○部分：
    96年8月3日，於檢察官偵查中之證言，經過具結，有證據
      能力 (見96他2531號卷，以下稱偵一卷，第12-14頁)。
    96年8月3日 (同日第二份筆錄)( 見偵一卷第21-23頁)、9
      6年8月24日 (見偵一卷第38-40頁)、97年2月27日 (見96
      偵字第14978卷，以下稱偵二卷，第8頁)、97年4月23日 (
      見偵二卷第28-30頁)、97年6月4日 (見偵二卷第66-68頁)
      之陳述，係以弘益公司代表人身分應訊，證言均未具結，
      均無證據能力。
  (2)證人甲○○部分：
    96年8月24日，於檢察官偵查中之證言，經過具結，有證
      據能力 (見偵一卷第37-40頁)。
    97年3月14日 (見偵二卷第17、18頁)、97年4月23日 (見
      偵二卷第28、29頁)、97年6月4日 (見偵二卷第66-68頁)
      、97年6月24日 (見偵二卷第79、80頁)之陳述，均係以被
      告身分應訊，證言均未具結，均無證據能力。
  (3)證人阮郁婷部分：96年8月24日，於檢察官偵查中之證言，
    經過具結，有證據能力 (見偵一卷第37、38頁)。
  (4)證人呂昇原部分：
    96年8月3日，於檢察官偵查中之證言，經過具結，有證據
      能力 (見偵一卷第22頁)。
    96年8月3日 (同日第二份筆錄)( 見偵一卷第22頁)、97年
      3月14日 (見偵二卷第17、18頁)、97年4月23日 (見偵二
      卷第28、29頁)之陳述，均係以被告身分應訊，證言均未
      具結，均無證據能力。
  (5)證人即被告丁○○部分：公訴人僅提出96年8月4日，於檢察
    官偵查中之證言有關自白書為其所書等語，該部分經過具結
    ，對全體被告有證據能力 (見偵一卷第39頁)。
  (6)又證人蘇妙森、林榮坤、吳月霞等人於97年6月4日檢察官偵
    查中之證言 (見偵二卷第65-68頁)，經本院依職權提列為證
    據方法，該等證言均經具結，亦有證據能力。
  (7)其餘書物證，未經被告等爭執，均有證據能力。
乙、實體部分
一、訊據被告丁○○、丙○○、戊○○等人對於自96年初起，迄
    96年3月29日止為弘益公司所僱用之員工，分別擔任司機、
    綑工等職務之事實，並不否認，惟矢口否認有業務侵占之犯
    行。丁○○辯稱：我沒有侵占公司的材料；丙○○辯稱：我
    去年就沒有做了，跟我有什麼關係；戊○○辯稱：我沒有拿
    東西去賣云云。
二、經查：
  (一)證人呂昇原於檢察官偵查中證稱：我在弘益公司擔任吊掛手
    ，我與丁○○、戊○○、甲○○、顏有明跟車過，因為他們
    是司機，我只是助手，他們叫我做什麼我就做什麼，下午他
    們都會從工地載廢鐵回公司，結果卻載去資源回收場販賣，
    賣得的錢他們會分給我，但我覺得不妥，在隔天就拿還老闆
    ，時間約在今年農曆年過年前等語 (見偵一卷第21頁)；我
    與被告等人一起去賣過3次 (即指附表編號7、8、9次)，我
    都是與丁○○去賣，他是司機，助手一次是甲○○，一次是
    戊○○；3次的時間我記得都是在今年農曆過年，我一次分
    新台幣 (下同)650 元、一次1500元、一次2000元；這3次的
    時間都是集中在一個星期以內，我是收了3次錢以後才跟己○○講的等語 (見偵一卷第22頁)。於本院審理中證稱：我
    與丁○○、丙○○、戊○○等人沒有恩怨，也沒有金錢糾紛
    ，我於96年農曆年，有跟證人甲○○、被告戊○○，將起訴
    書附表編號7、8、9所示的材料拿去賣，三次約3、4個月。
    之前偵訊筆錄稱3次集中於一週內是錯的，因為不可能集中
    於一星期內，是約一個月內。編號7是跟被告丁○○一起去
    ，有分得金錢，分到的錢是甲○○及丁○○給我的，一、二
    次之後我覺得不妥，我主動跟證人己○○說，我有將錢還給
    證人己○○。我們賣的料，有賣到「明家」、「竹雄」、「
    阿龍」等地等語 (見本院卷第67-71頁)。證述被告丁○○、
    戊○○侵占起訴書犯罪事實欄附表編號7、8、9所示不詳金
    額鐵材之犯行。此部分核與證人即告訴人己○○於檢察官偵
    查及本院審理中證述證人呂昇原告知其被告等侵占事實之情
    節相符 (見偵一卷第12頁、本院卷第12頁)，依此足認證人
    呂昇原之證言應堪採信。
  (二)次查：證人甲○○於檢察官偵查中證稱：我除了上一次被查
    獲竊盜弘益公司的鷹架行為外 (起訴案號：96年度偵字第58
    92號、審理案號：96年度簡字第1501號)前後如我所寫的自
    白書 (即偵一卷第20頁之自白書)總共分得了很多次錢，共
    有54000元，自白書的字是我寫的 (其上甲○○之簽名則為
    告訴人己○○所代簽)我沒有意見，丁○○自白書上面說到
    幾次是大家共同去竊取鐵材及我分得贓款金額，包括在我自
    己的自白書裡面，丁○○的自白書上面所記載關於我、戊○○等人多次去竊取鐵材以及各分多少錢的事都是事實，這些
    事都是今年年初，是我被查獲前的事，我起先也不知道，都
    是下班後丁○○載我至鐵工廠，將東西下一下就分錢給我，
    我有問他，他說就是給我就對了，之後分錢都是他 (指丁○○)拿給我們的等語 (見偵一卷第37、38頁)。亦證稱起訴書
    犯罪事實欄附表編號1-6所示其與被告丁○○、丙○○、戊○○等人，侵占弘益公司鐵材、鐵座、鐵槽、胎座之事實明
    確。
  (三)被告丁○○於事發後，經告訴人己○○之要求，曾寫下自白
    書1紙 (見偵一卷第16頁)，該自白書上雖未明確表明「侵占
    」弘益公司之材料等語，然由被告丁○○於自白書最上方所
    記載「丁○○、甲○○、戊○○、阮郁婷、呂昇原、丙○○
    ，559」等語，係表示前揭人等利用駕駛車號UL-559號大貨
    車 (參偵二卷第50頁大貨車照片)載運弘益公司材料時，侵
    占公司之材料之意；之旁記載「顏有明、莊偉傑、丁○○，
    0252次」等語，係表示上揭人等利用駕駛025-SC號大貨車2
    次載運弘益公司鐵材時侵占公司材料之意。其下方「去明家
    、阿龍、竹雄『孫』 (應為甥之意)」等語，係指上揭人等
    將侵占之材料出售至明家、阿龍、竹雄等3家材料回收場。
    再下方則為被告等1-9次接續侵占弘益公司之鐵材、鐵座、
    鐵槽、胎座等材料及被告等分配贓款之事實，由此自白書之
    內容，亦足以證明被告等人確有侵占之犯行。
  (四)被告丁○○雖又辯稱：己○○叫我寫自白書當時因為身體不
    舒服，所以不知道寫的是什麼東西，他沒有給我領薪水，我
    以為寫自白書就可以領他不讓我領的薪水云云 (見本院卷第
    104、105頁)，意指其係在身體不舒服意識不清之情形下，
    受己○○之誤導而寫下與本意不符之自白書。然查：被告丁○○於96年8月24日 (見偵一卷第38、39頁)、97年6月4日(
    見偵二卷第67、68頁)檢察官偵查、97年10月29日本院準備
    程序中 (見本院卷第26頁)均未提及其書寫自白書時有身體
    不適之情形，直至本院最後審理中始行提出，已足以令人對
    其辯詞之真實性產生懷疑。再如被告丁○○所辯屬實，其書
    寫自白書當日確實身體不適，使其無法思考而寫下與事實不
    符之自白書，則足以認定被告丁○○書寫自白書當時應有極
    為嚴重之疾病，以致使其有心神喪失或精神耗弱之情形，而
    寫下與本意完全不符之自白，然查被告書寫自白書後竟未至
    醫院或診所治療，此亦為被告供明在卷 (見本院卷第105 頁
    )，更足認被告丁○○辯稱書寫自白書時身體不適云云不足
    採信。再參酌被告丁○○於檢察官偵查中供稱：『自白書裏
    面寫的不是事實』.... 『沒有自自書所述的這些事』等語
    (見偵一卷第39頁)即足以認定，自白書之內容縱無記載「侵
    占」2字，亦應係表明被告等侵占弘益公司材料之事實，否
    則又有何與事實不符之情。又丁○○為弘益公司之駕駛，並
    非毫無社會經驗或是弱智之人，焉有己○○叫其書寫自白書
    坦承侵占公司之財物，被告丁○○即任意於白白書上虛擬編
    造公司員工出售公司材料及分得贓款情節，以陷自己及公司
    同事犯罪之可能，綜上足認被告丁○○所辯皆為事後卸責之
    詞，而不足採信。
  (五)被告丙○○於96年8月24日檢察官偵查中供稱：我在3個月前
    就離開公司了等語 (見偵一卷第40頁)，依此足以推知被告
    丙○○離開弘益公司之時間約在96年5月間左右，亦即本件
    事發後之月餘，即事發之時被告丙○○尚在弘益公司任職，
    故其辯稱：其已離職侵占之事與其無關云云，亦不足採。
  (六)證人蘇妙森於檢察官偵查中經具結後證稱：我是宇富資源回
    收場負責人，「竹雄」是我叔叔等語 (見偵二卷第67頁)，
    應即被告丁○○自白書上所稱之「竹雄」回收場；證人林榮
    坤於檢察官偵查中經具結後證稱：我是「明家」環保股份有
    限公司負責人，回收廢五金業務等語 (見偵二卷第66頁)，
    應即上揭自白書所稱之「明家」回收場；證人吳月霞於檢察
    官偵查中經具結後證稱：我現為益晟企業社現場負責人等語
    ( 見偵二卷第66頁)，應即指上揭自白書所稱之「阿龍」回
    收場。依此亦足以證明上揭被告丁○○自白書所稱之侵占犯
    行確有其事，否則公訴人如何能查出上揭回收場並傳訊回收
    場之負責人到庭訊問。又證人蘇妙森、林榮坤、吳月霞等人
    於檢察官偵查中雖均否認曾向被告丁○○等人購買上揭鐵材
    、鐵座、鐵槽、胎座，然或因渠等已經遺忘上揭事實，或因
    渠等因懼怕牽連故買贓物罪名，而為虛偽陳述，惟此尚不足
    以證明被告丁○○等未將侵占之上揭鐵材、鐵座、鐵槽、胎
    座等物出售至上揭回收場之事實。
  (七)再查：被告丁○○、證人呂昇原、甲○○等人，與被告丙○○、戊○○均為同事關係，並無怨隙，自無故意誣陷被告丙○○或戊○○之可能，何況被告戊○○於本院審理中曾供稱
    ：老闆問我有無拿去賣，我當時有承認過一次等語 (見本院
    卷第66頁)，已坦承一次犯行在案。依此本院認為被告丁○○自白書內記載及證人呂昇原、甲○○之證言有關被告丙○○、戊○○犯侵占罪之事實部分亦堪採信。
  (八)綜上所述，足認被告等所辯均無非係事後卸責之詞，不足採
    信，本件事證已甚明確，被告等犯行均已堪認定，應予依法
    論科。
三、論罪科刑：核被告等3人所為均係犯刑法第336條第2項之業
    務侵占罪。被告等3人，係以自己共同犯罪之意思共同實施
    犯罪行為，依刑法第28條之規定，為共同正犯。又被告等就
    附表所示先後多次業務侵占犯行，顯均為一個犯罪意思及行
    為，在時間空間密接之情形下，由數個階段動作，持續侵害
    弘益公司之財產法益，應屬接續犯。爰審酌被告等人為弘益
    公司受雇人員，不思忠於職務，恪守受雇人員應有之品德與
    分際，竟利用職務之機會，圖謀私利侵占公司財物，破壞主
    雇間信任關係，犯罪時間長達3月，被告等分得之贓款因被
    告等否認犯罪使本院無法查明，僅得依上揭自白書所載，丁○○分得之金額達46700元以上、被告丙○○分得之金額不
    明、被告戊○○分得之金額為2100元以上等情，及被告等犯
    後未反省檢討自身行止，未與告訴人達成和解，猶飾詞狡辯
    ，否認犯行，難認犯後態度良好，爰依渠等犯罪之動機、目
    的、手段、知識程度、與被害人之主雇關係、違反義務之程
    度及對被害人所生損害等一切情狀，分別量處如主文所示之
    刑。又被告犯罪之時間，在96年4月24日之前，依中華民國
    96 年罪犯減刑條例之規定，應減其宣告刑1/2，並宣告如易
    科罰金之折算標準，如主文所示。再本件因無證據足以證明
    被告等所侵占之鐵材等物係由弘益公司內所載運販賣者，故
    不另論被告等普通竊盜或加重竊盜罪，附此敘明。
據上論斷，應依刑事訴訟法第299條第1項前段，刑法第28條、第
336條第2項、第41條第1項前段，中華民國96年罪犯減刑條例第2
條第1項第3款、第7條、第9條，刑法施行法第1條之1，判決如主
文。
本案經檢察官乙○○到庭執行職務。
中    華    民    國    98    年    2    月    23    日
                  刑事第六庭    審判長法  官  蔡直青
                                      法  官  張家瑛
                                      法  官  廖建彥
以上正本證明與原本無異。
如不服本判決應於收受本判決後10日內向本院提出上訴書狀，並
應敘述具體理由。如未敘述上訴理由者，應於上訴期間屆滿後20
日內向本院補提理由書狀（均須按他造當事人之人數附繕本）「
切勿逕送上級法院」。
                                      書記官  王政煌
中    華    民    國    98    年    2     月    24    日
附錄本案論罪科刑法條：
刑     法
第  336     條  （公務公益侵占罪、業務侵占罪）
對於公務上或因公益所持有之物，犯前條第一項之罪者，處一
  年以上七年以下有期徒刑，得併科五千元以下罰金。
對於業務上所持有之物，犯前條第一項之罪者，處六月以上五
  年以下有期徒刑，得併科三千元以下罰金。
前二項之未遂犯罰之。
附表：
 ┌──┬────┬─────────────────────┐
 │次數│侵占材料│參與人員及分配贓款(新台幣)情形            │
 ├──┼────┼─────────────────────┤
 │1.  │ 鐵材   │丁○○（分得9000元）、甲○○（分得4000元）│
 │    │        │、戊○○（分得1100元）                    │
 ├──┼────┼─────────────────────┤
 │2.  │ 鐵座   │丁○○（分得12000元）、甲○○（分得6000元 │
 │    │        │）、戊○○（分得1000元）                  │
 ├──┼────┼─────────────────────┤
 │3.  │ 鐵槽   │丁○○（分得9700元）、甲○○（分得4500元）│
 ├──┼────┼─────────────────────┤
 │4.  │ 胎座   │丁○○（分得16000元）、甲○○（分得5500元 │
 │    │        │）                                        │
 ├──┼────┼─────────────────────┤
 │5.  │ 鐵材   │丁○○、丙○○、甲○○（金額均不明）      │
 ├──┼────┼─────────────────────┤
 │6.  │ 鐵材   │丁○○、丙○○、甲○○（金額均不明）      │
 ├──┼────┼─────────────────────┤
 │7.  │ 鐵材   │丁○○（金額不明）、呂昇原（分得650元）、 │
 │    │        │甲○○（金額不明）                        │
 ├──┼────┼─────────────────────┤
 │8.  │ 鐵材   │丁○○（金額不明）、呂昇原（分得1500元）、│
 │    │        │甲○○（金額不明）                        │
 ├──┼────┼─────────────────────┤
 │9.  │ 鐵材   │丁○○（金額不明）、呂昇原（分得2000元）、│
 │    │        │戊○○（金額不明）                        │
 └──┴────┴─────────────────────┘


司法院資訊處製作；財團法人民間司法改革基金會備份。
